【裁判字號】    92,易緝,146
【裁判日期】    920627
【裁判案由】    竊盜等
【裁判全文】
臺灣高雄地方法院刑事判決                        九十二年度易緝字第一四六號
    公  訴  人  臺灣高雄地方法院檢察署檢察官
    被      告  甲○○
右列被告因竊盜案件，經檢察官提起公訴（九十年度偵字第二００九七號），本院判
決如左：
    主  文
甲○○無罪。
    理  由
一、公訴意旨如附件起訴書所載。
二、按犯罪事實應依證據認定之，無證據不得推定其犯罪事實；又不能證明被告犯罪
    或其行為不罰者，應諭知無罪之判決；刑事訴訟法第一百五十四條、第三百零一
    條第一項分別定有明文。次按事實之認定，應憑證據，如未能發現相當證據，或
    證據不足以證明，自不能以推測或擬制之方法，以為裁判基礎；又認定不利於被
    告之事實，須依積極證據，苟積極證據不足為不利於被告事實之認定時，即應為
    有利於被告之認定，更不必有何有利之證據；又刑事訴訟上證明之資料，無論其
    為直接或間接證據，均須達於通常一般之人均不致有所懷疑，而得確信其為真實
    之程度，始得據為有罪之認定，若其關於被告是否犯罪之證明未能達此程度，而
    有合理性懷疑之存在，致使無從形成有罪之確信，根據「罪證有疑，利於被告」
    之證據法則，即不得遽為不利被告之認定；此有最高法院民國（下同）四十年台
    上字第八六號、三十年上字第八一六號、七十六年度台上字第四九八六號判例意
    旨可資參照。且「罪疑惟輕」、「無罪推定」原本即為刑事訴訟法之大原則，尤
    其晚近刑事訴訟制度與憲法保障人權思想相結合下，該二原則益形重要，此由最
    高法院於九十年九月四日以九十年度第七次刑事庭會議決議二十五年上字第三七
    ０六號判例（該判例之要旨為：審理事實之法院，對於被告之犯罪證據，應從各
    方面詳予調查，以期發現真實，苟非調查之途徑已窮，而被告之犯罪嫌疑仍屬不
    能證明，要難遽為無罪之判斷。）不再援用，亦可見其端倪。
三、訊據被告甲○○堅決否認有何竊盜犯行，辯稱：車牌號碼ＺＢＸ─七一八號光陽
    牌紅色輕型機車（以下簡稱系爭機車），是我與男友景萬仰（業經本院以九十一
    年度易字第四二七號判處罪刑確定）共同於九十年十月二十三日下午六時許，在
    大紅運遊藝場向綽號「小毛」之毛忠雄借用的等語。經查：
（一）系爭機車係乙○○所有，於九十年十月十日二十一時許，在高雄市三民區○○
      ○路四六三號前失竊之事實，業據證人即被害人乙○○證述明確（見九十年十
      月二十三日警訊筆錄），並有扣押物品目錄、贓物認領保管收據及車輛竊盜、
      車牌失竊資料個別查詢報表─查詢車輛認可資料各一紙、相片一張附卷可稽，
      足認系爭機車確為贓物無訛。
（二）被告自承：「我與「小毛」認識約二、三個月，我與他不是很熟，這是第一次
      向「小毛」借車，借車時沒有看系爭機車的行照，也沒有問他車子的來源，借
      車前幾天我有看過「小毛」使用該車二次。」等語（見本院九十二年六月十三
      日審判筆錄），共同被告景萬仰亦供稱：「我是在大紅運遊藝場內認識毛忠雄
      的，到借車即為警查獲當日與他認識約二個多月（與其於本院九十一年三月一
      日訊問時陳稱之認識毛忠雄已五、六個月了，二者往前推算之時間相符），二
      人並不相熟，我看他使用系爭機車約一個月了，九十年十月二十三日十八時許
      ，我與甲○○一起向毛忠雄借用該車，說好吃個飯後就還，當時我並沒有向毛
      忠雄詢問該車的來源，也沒有向毛忠雄索取該車行照。」等語（見九十年十月
      二十三日警訊筆錄及本院九十一年度易字第四二七號卷九十一年七月十九日審
      判筆錄）。惟查，系爭機車自九十一年十月十日失竊，至同年月二十三日為警
      查獲時，合計僅有十三天，則共同被告景萬所言：見毛忠雄使用該車約一個月
      了云云，顯然不實。再者，依被告及共同被告景萬仰所言，可知系爭機車是毛
      忠雄突然間增加之交通工具，觀諸系爭機車外型老舊，有系爭機車之照片一張
      在卷可憑，衡情，一般人自當對該車之來源有所懷疑，然被告卻對之不加聞問
      ，即率向不甚相熟之毛忠雄借用，而毛忠雄竟也在未明確約定返還之時、地、
      方式下，立即應允出借予不相熟之被告，則被告已無任何該車來源合法之正當
      信賴可言；又機車乃現今最普遍之交通工具，每輛機車均領有行車執照以利車
      籍之管理，且於騎乘該機車時需持有前開文件，以表明其持有之合法性及符合
      交通法規之要求，此為眾所週知之事實，被告為身心健全之成年人，智識程度
      及社會閱歷均達一般普通人之平均程度，對此自應有所認識，然被告卻不曾嘗
      試向毛忠雄索取行車執照，更足證其明知系爭機車是贓車而故為借用收受甚為
      明灼。
四、按刑事訴訟法第三百條所謂科刑或免刑判決，得就起訴之犯罪事實，變更檢察官
    所引應適用之法條，係指法院於不妨害事實同一之範圍內，得自由認定事實適用
    法律，必不變更起訴之犯罪事實，僅變更其法條始有適用，如其起訴之基本社會
    事實並非同一，自無變更起訴法條而逕行論罪之餘地，至事實是否同一，應以檢
    察官起訴請求確定其具有違法性之基本社會事實是否同一為準。刑法第三百二十
    條第一項之竊盜罪，係意圖為自己或第三人不法之所有，而竊取他人之動產，而
    刑法第三百四十九條第一項之收受贓物罪，則係明知為贓物而收受，兩者非特社
    會事實歧異，即法律所賦予之評價亦有不同，應係屬不同之基本社會事實。本件
    公訴人起訴之事實為被告意圖為自己不法之所有竊取系爭機車，而本院審理結果
    認被告係明知系爭機車係贓物仍予以借用收受等情已詳如上述，二者係屬不同之
    基本社會事實，本院自不得依刑事訴訟法第三百條之規定，就起訴之犯罪事實變
    更檢察官所引應適用之法條而予以審理。
五、綜上所述各情，衡諸上開規定及判例意旨，公訴人所舉對被告涉犯竊盜罪之不利
    證據尚未達到通常一般之人均不致有所懷疑，得確信其為真實之程度，而有合理
    之懷疑存在，本院無從形成有罪之確信，此外，復查無其他積極證據足以證明被
    告有何公訴人所指竊盜之犯行，其犯罪不能證明，自應為無罪判決之諭知。
六、至被告是否涉犯刑法第三百四十九條第一項之收受贓物罪嫌，宜由檢察官另行偵
    辦處理，併予敘明。
據上論斷，應依刑事訴訟法第三百零一條第一項，判決如主文。
本案經檢察官洪信旭到庭執行職務。
中      華      民      國    九十二    年      六      月    二十七    日
                                      臺灣高雄地方法院刑事第二庭
                                          法  官  孫  啟  強
右正本證明與原本無異。
如不服本判決，應於判決送達後十日內，向本院提出上訴狀。
                                          書記官  盧  雅  婷
中      華      民      國    九十二    年      六      月    二十七    日


司法院資訊處製作；財團法人民間司法改革基金會備份。
